臺灣高等法院臺中分院刑事判決　　　　　　　　　　九十一年度上易字第四○七號
　　上　訴　人　乙○○
　　即　被　告
右上訴人因偽造文書案件，不服台灣台中地方法院九十年度易字第三六四六號中華民
國九十年十二月三十一日第一審判決（起訴案號：台灣台中地方法院檢察署九十年度
偵字第一九九一五號），提起上訴，本院判決如左：
      主  文
原判決撤銷。
乙○○共同行使明知為不實之事項，而使公務員登載於職務上所掌之公文書，足以生
損害於公眾及他人，累犯，處有期徒刑伍月，如易科罰金，以參佰元折算壹日。
廣西省桂林市公證處於民國九十年一月十八日核發之結婚公證書壹紙沒收。
    事  實
一、乙○○曾於八十七年間因傷害案件，經法院判處有期徒刑四月確定，於八十八年
    七月十一日執行完畢。緣於八十九年十月間，在台中市台中公園認識自稱「林董
    」已婚之不詳姓名成年男子，嗣因「林董」欲接中國大陸地區女子喬屯萍來台同
    居，因已婚身份，遂要求單身之乙○○前往大陸地區代為迎娶喬屯萍來台，並同
    意給與新台幣（下同）六萬元之報酬，乙○○答應幫忙，二人基於共同偽造文書
    之犯意聯絡，推由乙○○於九十年一月十四日搭機至大陸地區與喬屯萍見面，乙
    ○○與喬屯萍二人遂於同年一月十八日在大陸地區廣西省桂林市公證處虛偽辦理
    公證結婚手續，並取得不實之結婚公證書，乙○○於同年一月二十日返台後，即
    於同年三月一日持上開不實之結婚公證書及財團法人海峽交流基金會證明書等文
    件，前往台中縣豐原市戶政事務所，填具結婚登記申請書，申請辦理結婚之戶籍
    登記，使不知情之該管公務員將此假結婚之不實事項登載於職務上所掌之公文書
    即戶籍登記簿上，並發給記載乙○○與喬屯萍為夫妻關係之戶籍登記簿謄本，足
    以生損害於我國戶政機關對於國民身分管理之正確性及喬屯萍本人。辦妥登記後
    ，乙○○於同年三月一日持上開不實之戶籍登記簿謄本至台中縣警察局豐原分局
    ，填具大陸地區人民進入台灣地區保證書，並於同年三月六日持上開保證書及不
    實之大陸地區人民進入台灣地區旅行社申請書，向內政部警政署入出境管理局（
    以下稱入出境管理局）申請大陸地區女子喬屯萍來台探親，入出境管理局承辦人
    員未予查明，據此核發「中華民國台灣地區旅行證」（九十年入出字第三三六０
    三七六四號），使喬屯萍於九十年五月二十三日得以上開旅行證入境台灣。喬屯
    萍入境台灣後，即由自稱「林董」之成年男子接走納為細姨，並限制其行動自由
    於台中縣不詳地點，且不時與喬屯萍發生性關係。嗣於九十年十月二十日因喬屯
    萍不甘受騙而逃出控制地點，經警查獲其逾期居留，始循線查獲上情。
二、案經台中縣警察局豐原分局報請臺灣臺中地方法院檢察署檢察官偵查起訴。
    理  由
一、上訴人即被告乙○○對於右開事實迭據其於偵查中及原審法院審理時，坦承不諱
    ，核與證人喬屯萍、被告之母林曾玉裁於警訊及檢察官偵訊時證述情節相符；此
    外，復有台中縣豐原市戶政事務所檢送結婚登記申請書、財團法人海峽交流基金
    會證明書、結婚公證書、戶籍謄本各乙份，入出境管理局檢送大陸地區人民進入
    台灣地區保證書、大陸地區人民進入台灣地區旅行證申請書各乙份在卷可稽，足
    見被告自白與事實相符，本件事證業臻明確，被告犯行可以認定。
二、被告以不實之結婚資料，向戶政機關申請結婚登記，使戶政機關將不實之結婚事
    項登載於戶籍登記簿上，並核發戶籍謄本予被告，被告持內容不實之戶籍登記簿
    謄本，申請喬屯萍來台探親，自足以生損害於戶政機關及喬屯萍核犯刑法第二百
    十六條、第二百十四條行使明知為不實事項，而使公務員登載不實文書罪。使公
    務員登載不實之犯行，為高度之行使行為所吸收，不另論罪。被告與自稱「林董
    」之成年男子彼此間有犯意聯絡與行為分擔，為共同正犯。檢察官就被告行使使
    公務員登載不實文書犯行未予起訴，因被告此部分行為，與已起訴之使公務員登
    載不實犯行，有實質上一罪關係，亦為起訴效力所及，本院應依法審究。原審對
    被告論罪科刑，固非無見。但１、被告持不實之大陸地區人民進入台灣地區保證
    書、大陸地區人民進入台灣地區旅行申請書，向內政部警政署入出境管理局入出
    境管理局申請來台探親，並不構成犯罪，原審法院認被告此部分行為亦成立使公
    務員登載不實罪，且與上開有罪部分有連續犯裁判上一罪之關係，一併論究，嫌
    有未洽。２、被告申請戶政機關人員將不實之結婚事項登記於戶籍登記簿上，原
    審判決認登記於戶籍謄本上（按戶籍謄本係依戶籍登記簿抄錄影印），認事有誤
    。３、又原審判決對被告行使不實之戶籍謄本未予審究，亦有未洽。被告上訴意
    旨略以其於八十九年間，左尺骨因意外骨折，至今未痊瘉，尚無謀生能力，才一
    時因金錢誘惑犯下此罪云云，雖無理由，但原審判決既有上開瑕疵，自應由本院
    將之撤銷，自為判決。被告前曾於八十七年間，因傷害案件，經本院判處有期徒
    刑四月，於八十八年七月十一日執行完畢，有台灣台中地方法院檢察署刑案資料
    查註紀錄表及台灣高等法院被告全國前案紀錄表各一紙附卷可稽，其於有期徒刑
    執行完畢後，再犯本件有期徒刑以上之罪，為累犯，應依刑法第四十七條規定加
    重其刑。爰審酌被告受金錢誘惑，騙取喬屯萍感情，使喬屯萍與之結婚，而入境
    台灣，來台後卻遭受自稱「林董」之成年男子控制行動自由，使喬屯萍身心俱創
    ，暨考其犯罪動機、手段、方法、所生危害，及犯後坦承犯行等一切情狀，量處
    如主文所示之刑，及諭知易科罰金之折算標準。至廣西省桂林市公證處於九十年
    一月十八日所核發之結婚公證書一紙，乃被告供犯罪所用之物，且為其所有，業
    據其於本院審理時供明在卷，依刑法第三十八條第一項第二款規定宣告沒收。
三、原審法院判決另以：被告於九十年三月一日至台中縣警察局豐原分局，填具不實
    之大陸地區人民進入台灣地區保證書，並於同年三月六日持上開保證書及不實之
    大陸地區人民進入台灣地區旅行社申請書，向內政部警政署入出境管理局申請喬
    屯萍來台探親，致入出境管理局人員將上開事實登載於職務上所掌之公文書即入
    出境資料上，並核發不實之中華民國台灣地區旅行，使喬屯萍於九十年五月二十
    三日入境台灣，足生損害於政府對大陸地區人民入出境之管理正確性，認被告尚
    犯行使使公務員登載不實文書罪。惟查，被告係持上開資料，以大陸地區人民喬
    屯萍來台探親為由，申請進入台灣地區，並未申請入出境管理局人員將上開不實
    之結婚事項登載於入出境資料上。入出境管理局人員將探親之字樣註記於入出境
    資料上，係入出境管理局人員另基於其等業務上之行為，所自行註記，並非被告
    申請使為註記。又大陸地區人民非經主管機關許可，不得進入台灣地區，台灣地
    區與大陸地區人民關係條例第十條第一項前段定有明文。內政部並據上開條例第
    十條第三項規定制定大陸地區人進入台灣地區許可辦法，明白規定大陸地區人民
    申請進入台灣地區之要件、程序、得不予許可進入之情形，並非一有申請即須許
    可進入申請進入台灣地區。是被告以喬屯萍為其配偶之不實事項，申請進入台灣
    地區，並無使公務員登載不實之情形。原審判決認被告此部分行為構成犯罪，嫌
    有未洽。
四、被告經合法傳喚，無正當理由未到，爰不待其陳述逕行判決。
據上論斷，應依刑事訴訟法第三百六十九條第一項前段、第三百七十一條、第三百六
十四條、第二百九十九條第一項前段，刑法第二十八條、第二百十六條、第二百十四
條、第四十七條、第四十一條第一項前段、第三十八條第一項第二款，罰金罰鍰提高
標準條例第一條前段、第二條，判決如主文。
本案經檢察官甲○○到庭執行職務。
中      華      民      國      九十一      年      五      月    八    日
                                   臺灣高等法院臺中分院刑事第九庭
                                         審判長法  官  陳  筱  珮
                                               法  官  康  應  龍
                                               法  官  趙  春  碧
右正本證明與原本無異。
不得上訴。
                                               書記官  陳  文  琴
中      華      民      國    九十一     年      五       月     九     日
                                                                        Ｆ
